【裁判字號】    92,重上更(一),17
【裁判日期】    920527
【裁判案由】    妨害自由
【裁判全文】
臺灣高等法院臺中分院刑事判決                 九十二年度重上更(一)十七號
    上  訴  人
    即自訴  人  甲○○
    輔  佐  人  乙○○
    擔當訴訟人  台灣高等法院台中分院檢察署檢察官
    被      告  丁○○
    被      告  丙○○
右上訴人因自訴被告等妨害自由案件，不服臺灣台中地方法院八十八年度自字第八六
號中華民國八十八年二月三日第一審判決，提起上訴，判決後經最高法院發回更審，
本院判決如左：
      主  文
上訴駁回。
      理  由
一、本件自訴意旨略以：緣被告丁○○於民國（下同）八十六年十二月初，經由其他
    仲介人員輾轉稱欲向自訴人購買土地，嗣於八十七年一月二十三日改稱仲介自訴
    人所有土地以高價售與台電公司，協議書由代書王福祥擬具，復於同年三月四日
    至台灣台北地方法院公證處辦理公證，事後經自訴人及女兒乙○○細閱內容，發
    現實有不妥，旋即向被告丁○○、代書王福祥聯繫，欲終止本件土地買賣仲介之
    委任關係，惟陳、王二人卻互相推諉，被告遂向代書王福祥等人發函解除委任，
    並通知台電公司。八十七年九月六日上午七時十分，自訴人行經台中縣豐原市豐
    原客運旁之河邊停車場，遭人自後絆倒因而昏迷，被抬入一自用小客車中，醒來
    時發見遭被告丁○○夥同另五位姓名不詳人士挾持，小客車向台中方向行進，進
    入一民宅，在屋內，被告丁○○等人迫使自訴人簽發面額高達新台幣（下同）九
    千四百餘萬元之本票乙紙，及在二十餘份之空白協議書上簽名，自訴人不從，則
    以暴力相向，自訴人恐懼無奈，僅得在上開本票、文件上簽名，嗣復遭拍攝照片
    等，拘禁期間，其中一行為人與被告丁○○談及其間借款事項，書寫渠本人姓名
    於一名片背面，方知渠姓名為丙○○。直至同日下午一時許，自訴人始被載送至
    豐原市高爾夫球場前獲釋。因認被告丁○○、丙○○二人有共同犯刑法第三百零
    二條、第三百零四條之妨害自由罪等語。
二、按犯罪事實應依證據認定之，無證據不得推定其犯罪事實，又被告之犯罪不能證
    明者，應諭知無罪之判決，刑事訴訟法第一百五十四條及第三百零一條第一項分
    別定有明文。此項規定，依同法第三百四十三條之規定，於自訴程序亦準用之。
三、本件訊據被告丁○○、丙○○二人均堅決否認犯右開罪行，被告丁○○辯稱：自
    訴人之土地是委託我們仲介，有法院的公證，他太太，兒女都有出具的委任書，
    我們完全合法合理的處理，後來台電公司登報公開來徵求，他聽信他的親友的話
    ，要自己處理，他儘可通知我說不授權給我辦，和解書是他叫的代書寫的，不是
    我找人寫的，自訴人指訴我找人抓他，他平常日本來來往往，而且他戶籍是在台
    北市北投，我如何可以清楚知道他的形蹤而且一早就在豐原抓他，逼迫他寫本票
    等語，被告丙○○辯稱：因為他人經過我介紹買賣土地，後來我到丁○○那裡去
    ，我原先不認識甲○○，丁○○介紹我們認識，我有將我的名字寫在甲○○拿出
    來的名片上，我並未押自訴人逼簽本票或逼簽協議書等語，經查本件被告與自訴
    人間確有仲介土地買賣糾紛，有自訴人及被告丁○○等人分別提出之協議書、公
    證授權書等影本在卷可參，而被告丙○○於自訴人所提附卷之名片上簽名係在台
    北被告丁○○公司所簽，迭經共同被告丁○○供陳屬實，自訴人於本院調查時具
    狀陳述：上開名片係歹徒挾持伊期間伊在源鮑魚海產魚肚粥店吃早餐時趁隙拿
    取後在車上與被告丙○○交談再拿給被告丙○○簽名的，苟被告丙○○參與右開
    犯行，豈會在上開名片上簽名，另自訴人於原審審理中並具狀陳稱，就自訴被告
    妨害自由犯行深恐誤認等語（見原審卷第四十二頁），且自訴人與被告丁○○於
    八十八年一月二十三日所定之約定書，亦定明乙方（即丁○○）不得反訴甲方（
    即自訴人）誣告等語（見本院前審卷第一四二頁），況本件買賣雙方之仲介共十
    人 (見被告所提仲介協議 )，非僅被告二人，何以僅被告二人為右開犯行，復查
    無自訴人所云被迫簽發之本票、協議書、被拍攝之照片等物，尚難僅憑自訴人之
    指訴即認被告二人犯右開罪行，此外復查無其他積極證據足認定被告二人犯右開
    罪行，原審為被告二人無罪之判決，核其認事用法並無不當，自訴人上訴指謫原
    審判決無罪不當，核無理由，應予駁回。至自訴人聲請將被告丙○○送測謊鑑定
    ，本院認本院事證已明，且測謊鑑定，常因受測者心情狀況異其結果，僅能供參
    酌，尚不得據為犯罪之主要證據，爰不為此鑑定，另自訴人聲請傳訊證人戊○○
    、林張后美、黃游美、乙○○、黃炳堯等人，本院認該等證人均未目睹自訴人被
    挾持，證人黃游美係自訴人親戚、證人乙○○係自訴人女兒，證人戊○○、林張
    后美於本院前審已到庭證述甚詳，據渠等之證述並不能證明被告等有為本件犯行
    ，況本件事證已明如上述，爰不再傳訊，併予敘明。本件自訴人經合法傳喚無正
    當理由不到庭，本院認有必要爰通知檢察官擔當訴訟。
四、據上論斷，應依刑事訴訟法第三百六十八條、第三百六十四條、第三百三十一條
    第二項，判決如主文。
中      華      民      國      九十二  年      五      月      二十七  日
                                臺灣高等法院臺中分院刑事第九庭
                                      審判長法  官  陳  筱  珮
                                            法  官  吳  重  政
                                            法  官  康  應  龍
右正本證明與原本無異。
如不服本判決應於收受送達後十日內向本院提出上訴書狀，其未敘述上訴之理由者並
得於提起上訴後十日內向本院補提理由書（均須按他造當事人之人數附繕本）。
         書記官  黃  薰  慧
中      華      民      國      九十二  年      五      月      二十九  日
                                                                        Ａ


司法院資訊處製作；財團法人民間司法改革基金會備份。
